臺灣高等法院高雄分院刑事判決　　　　　　　　　　九十一年度上訴字第三五四號
　　上　訴　人
　　即　被　告　甲○○
　　選任辯護人　史乃文
右上訴人因妨害公務案件，不服臺灣高雄地方法院九十年度訴字第一０一一號中華民
國九十年十一月二十九日第一審判決（起訴案號：臺灣高雄地方法院檢察署八十八年
度偵字第二九三一九號、八十九年度偵字第一四一九七號），提起上訴，本院判決如
左：
      主  文
原判決關於甲○○隱匿公務員職務上委託第三人掌管之物品部分撤銷。
甲○○隱匿公務員職務上委託第三人掌管之物品，處有期徒刑肆月，如易科罰金，以
參佰元折算壹日。
      事  實
一、甲○○係君杰企業有限公司之負責人，於民國八十八年間，承攬大發汽車駕駛人
    訓練班在坐落高雄縣鳳山市○○○段四二八號等十筆土地之整地工程，明知未經
    主管機關許可，不得提供土地回填廢棄物，竟自同年十月二十日起，利用挖土機
    將上開土地挖掘多處大型坑洞，提供不特定司機載運一般廢棄物或金屬屑、玻璃
    碎片、塑膠類、木屑、木板、竹片、紙屑、瀝青等建築廢棄物（非可供回填整地
    之營繕工程剩餘土石方）入場傾倒回填。八十八年十一月三十日下午二時四十分
    許，經高雄縣環保局人員會同警方到場稽查，當場查獲上開土地上有傾倒建築廢
    棄物與木板、雜物等一般廢棄物之坑洞，及現場工作人員黃淑敏、黃啟發、陳金
    城、鄭登惠、林憲文，並扣得不詳姓名者所有之怪手一部（廠型為ＫＯＢＬＣＯ
    —ＹＵＴＡＮＩＳＫ二００型）及林憲文所有之堆土機一部（廠型為ＫＯＭＡＴ
    ＳＵ，Ｄ三一Ｓ型）。同日下午七時許，甲○○經通知到高雄縣警察局鳳山分局
    成功派出所訊問，並簽立車輛保管單，同意代為保管上開怪手及堆土機。詎翌日
    （即同年十二月一日）下午五時許，甲○○經高雄縣環保局人員通知交出上開怪
    手，甲○○明知上開怪手係公務員委託其保管之物，竟基於妨害公務之犯意，拒
    絕交出及告知上開怪手去向，將公務員交其代為保管之物予以隱匿。
二、案經臺灣高雄地方法院檢察署檢察官主動偵查起訴。
      理  由
一、訊據上訴人即被告甲○○（下稱被告）矢口否認有妨害公務犯行，辯稱其於八十
    八年十一月三十日下午七時許，依通知到成功派出所訊問及簽立車輛保管單，隨
    後即遭移送台灣高雄地方法院檢察署偵查，直至翌日下午五時許，始完成交保手
    續離去，故實際上無法保管怪手，亦不知該怪手為何人所有及在何地等語。經查
    ：
    (一)八十八年十一月三十日下午二時四十分許，高雄縣環保局人員會同警方到場稽
      查，當場查扣怪手及堆土機各一部，並於同日下午，在高雄縣警察局鳳山分局
      成功派出所，由被告簽立車輛保管單同意代為保管該怪手及堆土機各一部之事
      實，業據被告供承在卷，並有高雄縣環境保護局事業廢棄物稽查工作紀錄表及
      車輛保管單各一紙在卷可稽（見警卷第十六、五十頁），是該怪手及堆土機係
      公務員職務上委託第三人掌管之物品，自堪認定。
    (二)被告辯稱其於八十八年十一月三十日下午七時許，依通知到成功派出所訊問及
      簽立車輛保管單，隨後即遭移送台灣高雄地方法院檢察署偵查，直至翌日下午
      五時許，始完成交保手續離去，故實際上無法保管怪手等語。然被告於八十八
      年十二月一日下午五時許，既經離開台灣高雄地方法院檢察署，被告自該時起
      ，即非不能保管該怪手，被告此部分所辯，即非完全可採。
    (三)被告另辯稱其不知該怪手為何人所有，亦無從保管等語。然被告係君杰企業有
      限公司之負責人，於民國八十八年間，承攬大發汽車駕駛人訓練班在坐落高雄
      縣鳳山市○○○段四二八號等十筆土地之整地工程，並自同年十月二十日起，
      僱工將上開土地利用挖土機挖掘多處大型坑洞，提供不特定司機載運一般廢棄
      物或金屬屑、玻璃碎片、塑膠類、木屑、木板、竹片、紙屑、瀝青等建築廢棄
      物入場傾倒回填之情，亦經被告供述在卷（見警卷第一頁反面），核與當場查
      獲之堆土機司機林憲文供述現場係以挖土機挖掘坑洞供傾倒廢棄物，其係駕駛
      堆土機將土推平、整平等語相符（見警卷第六頁反面～第七頁）。又該怪手係
      在現場遭查扣，亦有高雄縣環境保護局事業廢棄物稽查工作紀錄表一紙在卷足
      憑（見警卷第十六頁）。從而，被告身為現場負責人，衡情當無不知該怪手係
      何人提供，被告諉稱不知，顯難採信。況被告於八十八年十一月三十日在高雄
      縣警察局鳳山分局成功派出所簽立車輛保管單，同意代為保管上開怪手及堆土
      機時，並未表示不知怪手為何人所有而不能保管之意見，故被告其後辯稱不知
      怪手為何人所有，亦無可採取。
    (四)再證人即高雄縣政府環保局技佐蔡良宏在原審證稱：「本案機具是在八十八年
      十一月三十日在現場被查扣，當時我不在場，翌日課長跟我說檢察官來電指示
      要將機具扣案，我去現場看發現機具已不在現場，我就打電話至甲○○的手機
      與她聯絡，約定在十二月二日上午九點請她將機具開到現場，但在約定時間內
      她並沒有到場，我再問她怎麼回事，她說機具被載到南投賑災，我就跟課長請
      示，我們就決定行文跟檢察官報告此事」等語（見原審卷第九十頁），並有環
      保局八十八年十二月十五日八八高縣環四字第四七二二八號函文一紙在卷可憑
      （見八十九年度偵字第一四一九七號偵查卷第九頁）。足見被告事後辯稱不知
      該怪手為何人所有及在何地等語，無非卸責之詞，為無可採。
    (五)被告辯護人請求聲請傳訊證人陳淑禎，資以證明被告係於八十八年十二月一日
      下午五時許完成交保手續，於本案事實尚非屬必要，故毋庸傳訊。
    綜上所述，被告經公務員職務上委託掌管怪手，而故予隱匿不告知所在，事證明
    確，犯行應堪認定。
二、核被告所為，係犯刑法第一百三十八條（公訴人誤引為同法一百三十條）之妨害
    公務罪。原審以被告罪證明確，予以論罪科刑，固非無見，惟查：(一)被告並未隱
    匿公務員職務上委託其掌管之堆土機（詳後述），原判決認被告亦有此部分犯行
    ，尚有未洽。(二)原判決據上論結欄漏引刑法第一百三十八條、第四十一條第一項
    、罰金罰鍰提高標準條例第二條，亦有疏漏。被告上訴意旨辯稱未犯罪，雖無理
    由，但原判決此部分既有上述可議之處，自應由本院撤銷改判。爰審酌被告曾於
    八十九年間因違反廢棄物清理法案件，經法院判處有期徒刑一年一月，緩刑三年
    ，有台灣高等法院被告全國前案紀錄表在卷足憑，竟不知警惕，竟仍繼續提供土
    地予他人傾倒廢棄物，復於怪手遭查扣後，故予隱匿等一切情狀，量處有期刑四
    月，並諭知易科罰金之折算標準。
三、被告行為後，刑法第四十一條業於九十年一月十日修正公布施行，並於同年月十
    二日生效，且修正後之刑法第四十一條第一項就得宣告易科罰金之範圍固較修正
    前之舊法為廣，惟刑法規定其中事關執行如易服勞役、易科罰金、易以訓誡、數
    罪併罰之定執行刑及緩刑等，不應適用舊法，故無依刑法第二條第一項規定之適
    用（最高法院二十九年上字第五二五號判例參照），原判決誤引刑法第二條第一
    項前段規定，應予更正，併予敘明。
四、公訴意旨另以：被告經公務員職務上委託掌管堆土機，而故予隱匿不告知所在，
    亦涉犯刑法第一百三十八條罪嫌等語。惟訊據被告堅詞否認隱匿堆土機犯行，辯
    稱其於八十八年十一月三十日下午七時許，依通知到成功派出所訊問及簽立車輛
    保管單，隨後即遭移送台灣高雄地方法院檢察署偵查，直至翌日下午五時許，始
    完成交保手續離去，故實際上無法保管堆土機等語。經查，被告所辯上情，已經
    證人林憲文在本院結證稱：「我們下午被查獲後來到警局時已很晚了，被告後來
    才到，之後我們被分開訊問，後來到地檢署，我是隔天十一點多訊問完就出來，
    我出來後我就去做工作了，推土機是我叫別人去拖的，我不知道被告有否寫什麼
    切結書。被告事後也沒有跟我聯絡」等語明確（見本院九十一年五月二日訊問筆
    錄）。是被告該時實際上既無保管堆土機之可能，事後復無隱匿堆土機之行為，
    被告此部分犯行，即屬不能證明，然被告此部分與上開有罪部分屬實質上一罪，
    故不另為無罪之諭知。
五、被告甲○○違反廢棄物清理法及竊盜部分，均已判決確定。
據上論結，應依刑事訴訟法第三百六十九條第一項前段、第三百六十四條、第二百九
十九條第一項前段、刑法第一百三十八條、第四十一條第一項、罰金罰鍰提高標準條
例第二條，判決如主文。
本案經檢察官沈紹嘉到庭執行職務。
中      華      民      國    九十一    年      八      月    二十七    日
                              臺灣高等法院高雄分院刑事第一庭
                                  審判長法官  曾永宗
                                        法官  邱永貴
                                        法官  郭玫利
右正本證明與原本無異。
如不服本判決應於收受本判決後十日內向本院提出上訴書狀，其未述上訴理由者，
並得於提起上訴後十日內向本院補提理由書狀（均須按他造當事人之人數附繕本)「
切勿逕送上級法院」。
                                      書記官  高惠珠
中    華    民    國      九十一      年      八      月     二十八   日
附錄本判決論罪科刑法條
刑法第一百三十八條：
毀棄、損壞或隱匿公務員職務上掌管或委託第三人掌管之文書、圖畫、物品，或致令
不堪用者，處五年以下有期徒刑。
